【裁判字號】    97,台抗,649
【裁判日期】    971008
【裁判案由】    假扣押
【裁判全文】
最高法院民事裁定              九十七年度台抗字第六四九號
再 抗告 人  典陞企業科技股份有限公司
法定代理人  甲○○
訴訟代理人  李  旦律師
            江俊賢律師
上列再抗告人因與相對人上德股份有限公司間聲請假扣押事件，
對於中華民國九十七年八月十四日台灣高等法院裁定（九十七年
度抗字第一三五八號），提起再抗告，本院裁定如下：
    主  文
原裁定廢棄，應由台灣高等法院更為裁定。
    理  由
按請求及假扣押之原因，應釋明之；前項釋明如有不足，而債權
人陳明願供擔保或法院認為適當者，法院得定相當之擔保，命供
擔保後為假扣押。民國九十二年二月九日修正公布之民事訴訟法
第五百二十六條第一項、第二項規定甚明。所謂假扣押之原因，
依同法第五百二十三條第一項規定，係指日後有不能強制執行或
甚難執行之虞或應在外國為強制執行之情形，如債務人浪費財產
，增加負擔，或就其財產為不利益之處分，將成為無資力之狀態
，或將移住遠地、逃匿無蹤、隱匿財產等是。債權人就假扣押之
原因，依法有釋明之義務，亦即須提出可使法院信其主張為真實
之證據，必待釋明有所不足，而債權人陳明願供擔保或法院認為
適當者，法院始得定相當之擔保，命供擔保後為假扣押，若債權
人未釋明假扣押之原因，即不符假扣押之要件。本件再抗告人對
台灣新竹地方法院（下稱新竹地院）裁定准相對人供擔保後假扣
押之聲請，聲明不服，提起抗告，原法院以：相對人聲請假扣押
，業據其提出訂單、匯出款申請書、存證信函等資料以為釋明，
且陳明願供擔保等詞，維持新竹地院所為裁定准相對人以新台幣
（下同）一百十萬元或等值之銀行可轉讓定期存單為再抗告人供
擔保後，得對再抗告人之財產於三百二十九萬零四百八十三元範
圍內為假扣押，裁定駁回再抗告人之抗告。惟查相對人聲請假扣
押，固據其提出訂單、匯出款申請書及存證信函等資料為證，並
主張「近聞債務人即再抗告人有脫產意圖逃避本案債務之情，倘
不即時實施假扣押，其債權顯有不能強制執行或甚難執行之虞」
等語，惟前者為請求原因之釋明，相對人就後者假扣押之原因，
似未提出可使法院信其主張為真實之證據，即未盡釋明之義務，
而非釋明有所不足。原法院未詳予調查審認，仍維持新竹地院所
為准相對人供擔後假扣押聲請之裁定，於法尚有未合。再抗告論
旨，指摘原裁定不當，求予廢棄，非無理由。
據上論結，本件再抗告為有理由。依民事訴訟法第四百九十五條
之一第二項、第四百七十七條第一項、第四百七十八條第二項，
裁定如主文。
中    華    民    國  九十七  年    十    月    八    日
                      最高法院民事第五庭
                          審判長法官  劉  延  村
                                法官  許  澍  林
                                法官  黃  秀  得
                                法官  童  有  德
                                法官  許  正  順
      本件正本證明與原本無異
                                      書  記  官
中    華    民    國  九十七  年    十    月   二十   日
                                                    Ｒ


司法院資訊處製作；財團法人民間司法改革基金會備份。
